臺灣桃園地方法院行政訴訟判決　
111年度交字第210號
                                   111年11月22日辯論終結
原      告  潘奕丞  
被      告  桃園市政府交通事件裁決處
                      設桃園市○○區○○路00號7至8樓
代  表  人  張丞邦    住同上
訴訟代理人  黃一鳴律師
複 代理 人  陳奕昕律師
上列當事人間交通裁決事件，原告不服被告民國111年4月14日桃
交裁罰字第58-A00TO6098號裁決，提起行政訴訟，本院判決如下
：
    主  文
原告之訴駁回。
訴訟費用新臺幣玖佰柒拾捌元由原告負擔。原告應給付被告新臺
幣陸佰柒拾捌元。
    事實及理由
一、事實概要：原告於民國111年3月2日12時13分許，駕駛車牌
    號碼000-0000號普通重型機車（下稱系爭車輛），行經臺北
    市康定路時，因有面對圓形紅燈號誌仍超越停止線迴轉，經
    臺北市政府警察局萬華分局（下稱舉發機關）龍山派出所員
    警予以攔停，並當場以掌電字第A00TO6098號舉發違反道路
    交通管理事件通知單（下稱系爭舉發單）舉發原告有闖紅燈
    之違規事實，違反道路交通管理處罰條例（下稱道交條例）
    第53條第1項規定，並載明應於111年4月1日前到案，惟原告
    拒絕簽收。嗣原告於111年3月14日到案向被告陳述意見，被
    告於111年4月14日仍認原告於上開時、地駕駛系爭車輛，有
    「駕車行經有燈光號誌管制之交岔路口闖紅燈」之違規行為
    ，乃依道交條例第53條第1項、第63條第1項第3款規定，以
    桃交裁罰字第58-A00TO6098號違反道路交通管理事件裁決書
    （下稱原處分），裁處原告罰鍰新臺幣（下同）1,800元，
    並記違規點數3點，原處分於同日送達予原告。原告不服原
    處分，於111年5月12日向本院提起本件訴訟。
二、原告起訴主張：我當時是跨越雙黃線迴轉至對向車道，並未
    壓越停止線，故無闖紅燈違規等語。並聲明：原處分撤銷。
三、被告則以：
  ㈠按道交條例第4條第2項規定：「駕駛人駕駛車輛、大眾捷運
    系統車輛或行人在道路上，應遵守道路交通標誌、標線、號
    誌之指示、警告、禁制規定，並服從執行交通勤務之警察或
    依法令執行指揮交通及交通稽查任務人員之指揮。」、第7
    條之2第1項第1款規定：「汽車駕駛人之行為有下列情形之
    一，當場不能或不宜攔截製單舉發者，得逕行舉發：一、闖
    紅燈或平交道。」、第53條第1項規定：「汽車駕駛人，行
    經有燈光號誌管制之交岔路口闖紅燈者，處新臺幣一千八百
    元以上五千四百元以下罰鍰。」、第63條第1項第3款規定略
    以：「汽車駕駛人有下列各款所列條款之一者，除依原條款
    處罰鍰外，並予記點：三、有…第五十三條…情形之一者，各
    記違規點數三點。」。復按道路交通安全規則第102條第1項
    第1款規定：「汽車行駛至交岔路口，其行進、轉彎，應依
    下列規定：一、應遵守燈光號誌或交通指揮人員之指揮，遇
    有交通指揮人員指揮與燈光號誌並用時，以交通指揮人員之
    指揮為準。」、道路交通標誌標線號誌設置規則第170條第1
    項前段規定：「停止線，用以指示行駛車輛停止之界限，車
    輛停止時，其前懸部分不得伸越該線」、第206條第1項第5
    款第1目規定：「行車管制號誌各燈號顯示之意義如左：五
    、圓形紅燈㈠車輛面對圓形紅燈表示禁止通行，不得超越停
    止線或進入路口。」。為促使駕駛人回歸於對標線之認知，
    同時兼顧執法技術層面與大眾接受程度，茲將面對圓形紅燈
    時超越停止線或闖紅燈之認定敘述如后提供參考：㈠車輛面
    對圓形紅燈時仍逕予穿越路口至銜接路段，含左轉、直行、
    迴轉及右轉（依箭頭綠燈允許行駛者除外）即視為闖紅燈之
    行為。㈡有繪設路口範圍者：車輛無視於紅燈警示，有穿越
    路口之意圖，而車身已伸入路口範圍亦視同闖紅燈；若僅伸
    越停止線而未達路口範圍者，則視為不遵守標線指示（可以
    道交條例第六十條第三項之規定處分之）。㈢無繪設路口範
    圍者：以車輛無視於紅燈號誌，而有穿越路口之企圖，其車
    身並已伸越停止線並足以妨害其他方向人（若有行人穿越道
    ）、車通行者亦以闖紅燈論處；若僅車身伸越停止線則以不
    遵守標線指示視之。㈣目前交岔路口已繪設網狀黃線區者暫
    以該範圍視作路口，未繪設者請公路主管機關依內政部警政
    署六十五年二月十六日警署交字第００二四九號函之規定視路
    況車況繪設路口範圍。㈤另路口設有照相設施者並請有關單
    位依會議結論之認定標準配合調整以更能明確認定(參照交
    通部82年4月22日交路字第009811號函)。
  ㈡依舉發機關111年3月29日北市警萬分交字第1113016818號函
    所附職務報告略以：「…職張景淯於111年3月2日擔任12時至
    15時18A勤務，約於12時13分許，職站於康定路232號前路口
    (監視器畫面黑色防彈背心)，發現一名男子騎乘NAX-2933(
    黑色摩托車)，於康定桂林路口停等紅綠燈時(南往北)，漠
    視他人用路安全，突然往前超過停止線迴轉，不僅危及當時
    於斑馬線行走之行人，更讓自身深陷危險之中，職便攔下開
    單，並告知其可透過更安全方式迴轉，過程民眾無任何爭吵
    ，僅表示下次會更留意用路方式。惟案發時之密錄器影像檔
    案，因時間過久遭循環模式覆蓋，但有調閱當時監視器畫面
    以茲佐證…」。按交通警察製單舉發違反道交條例所列之違
    規事實，本質上為行政處分，係公務員基於職務上之權力，
    依法就特定之具體事件所為之具公法上效果之單方面行政行
    為，基於公務員為公法上行為具有公信力之原則，該行政行
    為當可被推定為真正，其據以依法處分之事實認定亦為正確
    無誤，本此公信原則，乃立法者賦予行政機關制定違反道路
    交通事件統一裁罰基準及處理細則，以達其維護交通秩序、
    安全之行政目的。系爭車輛因有「駕車行經有燈光號誌管制
    之交岔路口闖紅燈」之情，該當道交條例第53條第1項規定
    所定要件原處分並無違誤等語置辯。並聲明：原告之訴駁回
    。
四、本件爭點：原告有無闖紅燈之違規事實？
五、本院之判斷：
  ㈠按汽車駕駛人，行經有燈光號誌管制之交岔路口闖紅燈者，
    處1,800元以上5,400元以下罰鍰；汽車駕駛人有第53條情形
    者，除依原條款處罰鍰外，並予記違規點數3點，道交條例
    第53條第1項、第63條第1項第3款分別定有明文。次按停止
    線，用以指示行駛車輛停止之界限，車輛停止時，其前懸部
    分不得伸越該線；行車管制號誌圓形紅燈之意義，係指車輛
    面對圓形紅燈表示禁止通行，不得超越停止線或進入路口，
    道路交通標誌標線號誌設置規則第170條第1項前段、第206
    條第5款第1目規定甚明。又按交通部82年4月22日交路字第
    009811號函釋意旨認為：「為促使駕駛人回歸於對標線之認
    知，同時兼顧執法技術層面與大眾接受程度，茲將面對圓形
    紅燈時超越停止線或闖紅燈之認定敘述如後提供參考：( 1)
    車輛面對圓形紅燈時仍逕予穿越路口至銜接路段，含左轉、
    直行、迴轉及右轉（依箭頭綠燈允許行駛者除外）即視為闖
    紅燈之行為。」，上開函釋內容，除紅燈右轉部份，因道交
    條例於94年12月28日修正增訂第53條第2項規定，而不再視
    為同條第1項規定之闖紅燈外，其餘關於闖紅燈之認定標準
    ，經核與該條例第53條第1項規定意旨無違，本院自得予以
    酌適用。
  ㈡經查，證人及舉發員警張景淯到庭結稱略以：「當天我在那
    邊的鑽石大樓取締私娼勤務及守望勤務，我就站在臺北市○○
    路000號前，我們通常會站在該門牌號碼前面做交通取締。
    原告的機車是在機車停等區的左前方停等，前方康定路為紅
    燈，我就看到原告騎機車迴轉到對向之五金行前面。而原告
    機車迴轉時，機車前輪有繞過停止線，當天天氣不錯，且原
    告迴轉時並無其他車輛阻擋我的視線，我不會看錯。」等語
    （見本院卷第84至85頁），復據證人張景淯當庭在被告提出
    之現場街景圖上標記系爭機車行車路線及違規經過（見本院
    卷第93頁）。
　㈢又本院於言詞辯論期日當庭勘驗卷附採證光碟之結果略以：
    「影像為固定式監視器翻拍畫面，日期為『2022/03/02』，於
    「12：12：18」時，畫面右上角之路口雙向車流均依序停止
    ，而有一部機車（下稱系爭機車）迴轉至對向車道，對向車
    道路旁深色穿著之員警見狀即揮手走向系爭機車。」，上開
    勘驗內容，業經本院當庭製作勘驗筆錄並命兩造表示意見在
    卷可參（見本院卷第86至87頁) ，上開勘驗影像亦經本院擷
    取畫面附卷為憑（見本院卷第61至65頁）。依勘驗結果所呈
    ，系爭機車確實係自機車停等區之左前方進行迴轉，再佐以
    違規現場之街景圖（見本院卷第73至75頁、第93頁）可知
　　該處機車停等區緊鄰停止線，前方不足半公尺處即為行人穿
    越道，系爭機車在勘驗影像中車身有與行人穿越道重疊（見
    本院卷第61頁），可證其當時進行迴轉確已壓越停止線。是
    本院調查證據之結果，與證人所證述之情節相符，堪認證人
    之證述內容係真實可採，而本件違規事實亦屬明確，原告自
    應受罰。
六、綜上所述，原告於事實概要欄所載時、地，面對圓形紅燈號
    誌，仍駕車超越停止線闖入路口迴轉，自有行經有燈光號誌
    管制之交岔路口闖紅燈之情事。從而，被告依道交條例第53
    條第1項、第63條第1項第3款（原處分漏載第3款）規定，以
    原處分對原告裁處罰鍰1,800元，並記違規點數3點，核無違
    誤。原告訴請撤銷原處分，為無理由，應予駁回。  
七、本件事證已臻明確，兩造其餘攻擊、防禦方法及所提證據，
    經核均與判決結果不生影響，爰不一一論列，併此敘明。
八、本件第一審裁判費為300元、證人日旅費為678元，合計第一
    審訴訟費用978元，依行政訴訟法第98條第1 項規定，由敗
    訴之原告負擔。復因第一審裁判費300元係由原告於起訴時
    所繳納，而被告前已預納證人日旅費678元，是原告應給付
    被告訴訟費用為678元，爰依行政訴訟法第104條規定準用民
    事訴訟法第93條規定，確定第一審訴訟費用額如主文第2 項
    所示。
中　　華　　民　　國　　111 　年　　11　　月　　30　　日
                  行政訴訟庭　法　官　徐  培  元
上為正本係照原本作成。
如不服本判決，應於判決送達後20日內，向本院提出上訴狀並表
明上訴理由（原判決所違背之法令及其具體內容或依訴訟資料可
認為原判決有違背法令之具體事實），其未載明上訴理由者，應
於提出上訴後20日內向本院補提理由書（上訴狀及上訴理由書均
須按他造人數附繕本，如未按期補提上訴理由書，則逕予駁回上
訴），並應繳納上訴裁判費新臺幣750元。
中　　華　　民　　國　　111 　年　　11　　月　　30　　日
                              書記官  吳  文  彤